臺灣高等法院刑事裁定
110年度毒抗字第1006號
抗  告  人
即  聲請人  蔡碩洋



上列抗告人即聲請人因違反毒品危害防制條例案件，不服臺灣基
隆地方法院110年度毒聲重字第5號，中華民國110年6月15日裁定
，提起抗告，本院裁定如下：
    主  文
抗告駁回。                                             
    理  由
一、原裁定以：抗告人即聲請人蔡碩洋聲請意旨略稱抗告人前經
    原審法院以110年度毒聲字第110號裁定令入戒治處所施以強
    制戒治，其期間為6個月以上，至無繼續強制戒治之必要為
    止，但最長不得逾1年，惟法務部已於民國110年3月26日修
    正公告「有無繼續施用毒品傾向評估標準紀錄表」及「有無
    繼續施用毒品傾向評估標準說明手冊」（以下合稱「評估標
    準表冊」），是原裁定依修正前之「評估標準表冊」認抗告
    人有繼續施用毒品傾向，而裁定抗告人應受強制戒治，容有
    不當，爰依法聲請重新審理云云。查抗告人前經原審法院於
    110年3月3日以110年度毒聲字第110號裁定令入戒治處所施
    以強制戒治，其期間為6個月以上，至無繼續強制戒治之必
    要為止，但最長不得逾1年，於同年3月16日確定，有本院被
    告前案紀錄表、原審法院電話紀錄表在卷可查，而本件聲請
    日為110年4月6日，有聲請重新審理狀上之原審法院收文戳
    可按，本件聲請係於前開裁定確定後30日內為之，程序合於
    前揭規定。法務部雖於110年3月26日修正公告「評估標準表
    冊」並自同日起實施，然「評估標準表冊」係法務部針對多
    數不特定人民就有無繼續施用毒品傾向評估事項所為對外發
    生法律效果而具有法規性質之命令（中央法規標準法第3條
    規定參考），故「評估標準表冊」之修正核屬行政規則或法
    規命令之修正，為法律變更，不符合毒品危害防制條例第20
    條之1第1項第5款規定所稱之「新證據」，抗告人以此為由
    聲請重新審理，與法定要件不符，尚非有據。聲請意旨復未
    敘明原確定裁定有何符合其他各款所定重新審理事由之情形
    ，本件聲請，自無理由，應予駁回。至「評估標準表冊」修
    正後，依新修正評分標準評分，抗告人若有合於刑法第2條
    第3項所稱「法律有變更，不施以保安處分者，應免其保安
    處分之執行」之情形，檢察官應本於職權聲請免其強制戒治
    處分之執行，如檢察官未為前述處置，抗告人得依刑事訴訟
    法484條之規定，向諭知該裁判之法院對檢察官所為強制戒
    治之執行指揮聲明異議，以資救濟等語，因而駁回抗告人之
    聲請。經核於法並無不合。
二、抗告意旨略以：抗告人於修法後聲請重新審理，係認審核戒
    治之過程確有不符比例原則及矯正之初衷。戒治期間之修法
    ，與修法前對比，顯然放寬且較符合受勒戒、戒治收容人之
    期待，原審裁定未細數法令，僅告知權利及規範，抗告人不
    知如何適從。抗告人受裁定戒治時之評分共計253分，其中
    毒品前科為220分，修法後應僅10分，經扣減後評分應為43
    分，未超過戒治之標準，原裁定裁定顯於法不符。抗告人另
    案服刑迄今已逾1年，身癮、心癮早已消除，無再戒治之必
    要，若本件裁定駁回而需再執行戒治，已然矯枉過正，不合
    修法目的及善意教化之法令，請參酌本院110年度毒抗字第5
    46號裁定及評分相關規範，撤銷原確定裁定，以利累進處遇
    之計算云云。
三、惟查：
　㈠觀察、勒戒及強制戒治之裁定確定後，有下列情形之一，認
    為應不施以觀察、勒戒或強制戒治者，受觀察、勒戒或強制
    戒治處分之人，或其法定代理人、配偶，或檢察官得以書狀
    敘述理由，聲請原裁定確定法院重新審理：一、適用法規顯
    有錯誤，並足以影響裁定之結果者；二、原裁定所憑之證物
    已證明為偽造或變造者；三、原裁定所憑之證言、鑑定或通
    譯已證明其為虛偽者；四、參與原裁定之法官，或參與聲請
    之檢察官，因該案件犯職務上之罪，已經證明者；五、因發
    現確實之新證據足認受觀察、勒戒或強制戒治處分之人，應
    不施以觀察、勒戒或強制戒治者；六、受觀察、勒戒或強制
    戒治處分之人，已證明其係被誣告者。毒品危害防制條例第
    20條之1第1項定有明文。　
　㈡原確定裁定於110年3月3日作成、同年月16日確定時，「評估
    標準表冊」尚未修正，法務部○○○○○○○○依據當時有效之修正
    前評估標準製作「有無繼續施用毒品傾向證明書」、「有無
    繼續施用毒品傾向評估標準紀錄表」，評估聲請人有繼續施
    用毒品之傾向，自屬合法，原確定裁定再憑以認定抗告人有
    繼續施用毒品之傾向，亦難認有毒品危害防制條例第20條之
    1第1項第1款所稱適用法規顯有錯誤足以影響裁定之結果、
    或同條項第3款所稱原確定裁定所憑之鑑定已證明其為虛偽
    等情事，顯亦不符合前揭聲請重新審理之事由。抗告人復未
    提出原確定裁定有何符合其他各款所定重新審理事由之情形
    ，從而原裁定駁回抗告人之聲請，核無違誤。
　㈢至抗告人他案徒刑執行之情形，無從據為重新審理之事由。
    另抗告意旨所指個案（本院110年度毒抗字第546號），則係
    於強制戒治之裁定「尚未確定」時，「評估標準表冊」修正
    ，經「戒治處所依據修正後之評估標準重新評估，改認無繼
    續施用毒品之傾向」，與本件抗告人之情形顯然有別，尚難
    比附援引。
　㈣綜上所述，抗告意旨徒憑己見，指摘原裁定不當，為無理由
    ，應予駁回。
據上論斷，應依刑事訴訟法第412條，裁定如主文。
中　　華　　民　　國　　110 　年　　8 　　月　　9 　　日
                  刑事第十六庭  審判長法　官  葉騰瑞
                                      法　官  廖紋妤
                                      法　官  陳芃宇
以上正本證明與原本無異。
不得再抗告。
                                      書記官  蘇佳賢
中　　華　　民　　國　　110 　年　　8 　　月　　9 　　日